最高法院刑事判決　　　　　　九十四年度台上字第三七三九號
　　上　訴　人　台灣高等法院台中分院檢察署檢察官
　　上　訴　人
　　即　被　告　甲○○
　　　　　　　　　　　　號在.
　　選任辯護人　洪松林律師
上列上訴人等因被告違反毒品危害防制條例案件，不服台灣高等
法院台中分院中華民國九十四年四月二十日第二審判決（九十三
年度上訴字第一五五一號，起訴案號：台灣台中地方法院檢察署
九十二年度偵字第二四０八五號），提起上訴，本院判決如下：
    主  文
原判決撤銷，發回台灣高等法院台中分院。
    理  由
本件原判決認定上訴人即被告甲○○因經商失敗，負債累累，於
民國九十二年九月間，經由綽號「吳董」介紹，認識住在台北市
綽號「大姊」之成年女子，即向「大姊」表示其負債甚多，請「
大姊」提供其賺錢機會。其後被告多次在台北市與「大姊」接觸
，「大姊」認被告單純可靠，乃表示可將第一級毒品海洛因磚四
塊（經送驗合計淨重一四三一點五公克，包裝重一六九點０九公
克，純度百分之八十五點０四，純質淨重一二一七點三五公克）
交給被告代為銷售，每銷售一塊海洛因磚，可抽取佣金新台幣（
下同）五萬元，毒品將交由綽號「阿德」之成年男子轉交等語。
被告竟意圖不法利益，應允代為銷售該批海洛因。嗣「阿德」即
於九十二年十一月二十五日，在台中縣國道二號高速公路龍井交
流道附近，交付以包裝紙包裝之海洛因磚四塊予被告，被告即基
於販賣之意圖而持有，藏在台中縣沙鹿鎮○○路與保成二街口其
所租用之鴿舍內，「大姊」及「阿德」並分別提供其等所有而以
外籍人士名義申請之行動電話一支（其上分別貼有「台北」及「
中」等標籤字樣），供被告與「大姊」及「阿德」販毒聯絡之用
。至九十二年十二月六日上午八時四十五分許，法務部調查局台
中縣調查站會同海岸巡防署台中機動查緝隊及保三總隊第一大隊
在台中縣沙鹿鎮○○路與保成二街口鴿舍前，以通緝犯名義逮捕
被告，並在上址扣得海洛因磚四塊及包裝紙一個。旋依檢察官簽
發之逕行搜索指揮書，在台中縣清水鎮○○○路一０五號被告住
處扣得供販毒聯絡用之0000000000號、000000
0000號行動電話各一支（均含ＳＩＭ卡一張）等情。因而撤
銷第一審之科刑判決，變更檢察官起訴法條，改判論處被告意圖
販賣而持有第一級毒品罪刑。固非無見。
惟按販賣毒品行為，不以販入之後復行賣出為要件，祇要以營利
為目的，將毒品販入，其犯罪即為完成。且共同正犯之意思聯絡
，不限於事前有所協議，其於行為當時，基於相互之認識，以共
同犯罪之意思參與，亦無礙於共同正犯之成立。原判決事實欄記
載被告請「大姊」提供其賺錢機會，「大姊」與被告接觸多次後
，認其單純可靠，乃將海洛因磚四塊交給「阿德」轉交被告銷售
，約定每銷售一塊海洛因磚，被告可抽取五萬元。於理由欄亦說
明「大姊」意圖營利販入海洛因後，見被告單純可靠，遂與被告
謀議，由被告販售海洛因，被告應允，乃將海洛因磚交給被告販
賣（原判決第十頁第十七行至第十九行）。如果無誤，「大姊」
既意圖營利販入海洛因並俟機銷售，被告則主動要求「大姊」提
供其賺錢機會，進而為「大姊」持有該批海洛因，欲代為銷售，
以分取利益，能否謂被告非與「大姊」及「阿德」基於共同販賣
海洛因之犯意聯絡，而分擔實施販賣既遂或未遂之行為？尚堪研
酌。實情如何？因與被告所犯罪名至有關係，基於公平正義之維
護，自有澈查釐清之必要。原審未詳加研求，遽行判決，已有調
查職責未盡之違法。又原判決事實欄記載「大姊」及「阿德」分
別提供其等所有，以外籍人士名義申請登記之00000000
00號、0000000000號行動電話各一支，供被告販毒
聯絡之用（原判決第二頁第十三行至第十五行），並未認定此二
支行動電話已屬被告所有，復未認明被告與「大姊」、「阿德」
具共犯關係；理由欄卻說明此二支行動電話係「大姊」及「阿德
」交付為被告所有，供被告持以聯絡販毒之用，予以宣告沒收（
原判決第十二頁第一行至第四行），有判決理由矛盾違誤。再採
為判決基礎之證據資料，必須經過調查程序，而顯出於審判庭者
，始與直接審理主義相符合，否則其所踐行之訴訟程序，即屬違
背法令。原審於九十四年四月六日更新之審判期日，未依刑事訴
訟法第一百六十四條第一項規定，將扣案海洛因包裝紙及行動電
話等證物提示予被告，使其辨認，即據為判決之基礎，亦有應於
審判期日調查之證據而未予調查之違法。以上，或係檢察官及被
告上訴意旨所指摘，或為本院得依職權調查之事項，應認原判決
有撤銷發回更審之原因。原判決理由說明不另諭知無罪部分，基
於審判不可分原則，應併予發回。
據上論結，應依刑事訴訟法第三百九十七條、第四百零一條，判
決如主文。
中　　華　　民　　國　九十四　年　　七　　月　 十四　 日
                      最高法院刑事第九庭
                          審判長法官  張　淳　淙
                                法官  張　春　福
                                法官  呂　丹　玉
                                法官  洪　昌　宏
                                法官  韓　金　秀
      本件正本證明與原本無異
                                      書  記  官
中　　華　　民　　國　九十四　年　　七　　月　 二十 　日
                                                      Ｌ
